臺灣高雄地方法院民事判決　九十年度保險字第五九號
　　原　　　告　大名營造工程有限公司
　　法定代理人　丙○○
　　訴訟代理人　乙○○
　　訴訟代理人　丁○○
　　法定代理人　甲○○
　　訴訟代理人　戊○○
右當事人間請求給付保險金等事件，本院判決如左：
　　主　　　文
為請求履行保險契約；並給付保險金，必要費用謹依法起訴事：
一、被告應給付原告保險契約、必要費用新台幣貳佰參拾萬元正，并自民國８５年１
　　０月２３日起至清償日止，按法定利率百分之五計算給付利息。
二、訴訟費用由被告負擔。
事實及理由
一、民法第九十八條:解釋意思表市示，應探求當事人之真意，不得拘泥於所用之辭
　　句。勞動基準法第５９、６２、６３條，勞工安全衛生法第１６條；及行政院勞
　　工委員會台８１勞動三字第２２２６２號、內政部內勞字第５０６０２號函，又
　　特別法令，將事業單位、定作人、承攬人的員工，不管其為正式或臨時，一旦發
　　生職業災害，均擴大保護，應共同負擔連帶賠償責任。（附證）二、受害人楊昇
　　兒原是金勝賢企業社所雇用臨時工，並承攬原告部份轉包工程，卻於民國８５年
　　１０月２３日在工作場所受傷，業經臺灣高等法院臺南分院，在８９年度重上更
　　一字第２６號，判決原告應給付楊昇兒，新台幣貳百零捌萬零陸百零柒元及利息
　　（附證），而原告為遵照政府規定，凡是承包政府工程，除基‵本勞保外；尚須
　　加保僱主意外責任險，以補足勞保所不及，此亦為被保險人真意（附證），然而
　　被告在簽約當初，並未曉諭原告有那些不保事項，甚至被告不保事項已經違反強
　　制或禁止規定、公共秩序，或者法律行為不依法定方式的當然、自始、確定無效
　　，民法第７１、７２、７３條定有明文。
三、綜上所述，原告基於保險契約，及曾於醫院探望受害人楊昇兒時致贈新台幣參拾
　　萬元（附證），依民法第２１２、２１５、２１６條，保險法第９０、９１、１
　　３１條，請求被告給付原告保險契約貳百萬元、必要費用參拾萬元；合計新台幣
　　貳百參拾萬元，自然依法有據。由於被告已明白表示拒絕賠償，為特狀請　鈞院
　　鑒核，賜准判決如原告訴之聲明，實感德便。謹　　　狀
    為就　鈞院受理９０年度保險字號５９號，給付保險金事件，補陳辯論意旨及擴
    張應受判決事：
擴張應受判決之聲明：
原起訴請求依法定利率百分之五計算給付利息，擴張為依法定利率百分之十計算給付
利息，即年利一分。
事實及理由:
　 一、最高法院40年度台上字第39號判例謂:分公司係由總公司分設之獨立機構，就
　　　其業務範圍內之事項涉訟時，有當事人能力。民法第５５３條：稱經理人者，
　　　謂由商號之授權，為其管理事務及簽名之人。民法第５５５條：經理人，就所
　　　任之事務，視為有代理商號為原告或被告或其他一切訴訟上行為之權。公司法
　　　第８條：公司之經理人．．．．在執行職務範圍內，亦為公司負責人。公司法
　　　第２９條：公司之經理人有二人以上時，應以一人為總經理、、、、、。然而
　　　本案保險單簽訂係由鳳山分公司與原告簽訂，故而鳳山分公司經理黃文亮與總
　　　公司之總經理甲○○，皆可為本案法定代理人，為使訴訟經濟、便利，高雄地
　　　方法院有管轄權，原告得向　鈞院起訴。
　 二、保險法第五十四條：本法之強調規定，不得以契約變更之。但有利於被保險
　　　人者，不在此限。
　　　　保險契約之解釋，應探求契約當事人之真意，不得拘泥於所用之文字；如有
　　　　疑義時，以作有利於被保險人之解釋為原則。
　　　　保險法第五十四條之一：保險契約中有左列情事之一，依訂約時情形顯失公
　　　　平者，該部分之約定無效：
　　　　（一）、免除或減清保險人依本法應負之義務者。
　　　　 (二）、使要保人、受益人或被保險人拋棄或憲限制其依本法所享之權利者
　　　　　　　。
　　　　 (三)、加重要保人或被保險人之義務者。
　　　　 (四)、其他於要保人、受益人或被保險人有重大不利益者。
　　　　 勞動基準法第５９、６２、６３條，勞工安全衛生法第１６條，行政院勞
　　　　　　　工委員會台８１勞動三字第２２２６２號函、內政部勞字第５０６０
　　　　　　　２號函、、、、法令，一再規定事業單位、定作人、承攬人皆要對本
　　　　　　　身員工、下包廠商勞工，不論其為正式或臨時之勞工負責，自然下包
　　　　　　　廠商員工即為上游廠商之間接員工，本案台南高分院更審判決即依據
　　　　　　　這些法令，改判原告必須賠償下包廠商勞工，受害人楊昇兒；故而被
　　　　　　　告與原告簽訂，不利及不合理部分之保險契約，不但違反上述法令，
　　　　　　　也違反民法第７１、７２、７３條而自始、當然、確定的無效，被告
　　　　　　　抗辯顯然存心卸責、無理，並誤會上述法令；另外原告在受害人楊昇
　　　　　　　兒在醫院療養期間，曾致贈３０萬元，依據保險法第２９、３０、３
　　　　　　　１、３３、３４、９０、９１、１３１條，民法第２１２、２１５、
　　　　　　　２１６條，民事訴訟法第２５５條．．．．等規定，爰特狀祈鈞院鑒
　　　　　　　核，賜如訴之聲明之判決，毋任感禱。謹　　　狀
              為對鈞院審理９０年度保險字第５９號案件，謹依法補述事：
　　　　 一、本案契約自始至終均與鳳山分公司訂定（附影印證明），事實上原告
　　　　　　 有許多工程契約均與鳳山分工司訂定，被告庭訊時所附影印證明二下
　　　　　　 方，亦有立於鳳山市覆核並蓋章，原告再補上鳳山分公司給與之保險
　　　　　　 費收據影本；及鳳山分公司給與原告所訂全部保險單影本，故而本案
　　　　　　 高雄地方方法院有管轄權。
　　　　 二、被告抗辯之排除條款，自始至終不曾告知原告，並且印在契約反面，
　　　　　　 被告公司及承辦人不但甚知一般工程公司有轉包情形，即使有特別條
　　　　　　 款契約也不曾告之原告，故而被告抗辯，違反契約須當事人互相表示
             意思一致;及違反強制禁止、須依法定方式等規定，依民法第７１、７
             ３條前段及第７２、１５５條而無效。何況依承攬任何公務機關工程
             規定，原告對本身員工及轉包公司員工，除基本勞工保險外；尚須對
　　　　　　 這些工作人員向保險公司投保僱主意外責任險，否則不可能承攬到公
　　　　　　 務機關公程，這才是原告投保真意及有意義，被告公司及承辦人也甚
　　　　　　 知此種情形，倘若依被告抗辯，原告之投保即與勞保重復而無效、無
　　　　　　 意義，所以依保險法第５４、５４－１條，被告抗辯無法律依據，必
　　　　　　 須對原告賠償２３０萬。
　　　　　三、被害人楊昇兒已由法院依原訴訟所提證據認定為全殘，並依勞工保險
              條例最高額判令原告賠償，原告再依法院法院判決書認定事實，向被
　　　　　　　告依保險單最高請求額２００萬及必要支出費用３０萬，總共２３０
              萬依法有據。同時被告所訂之定型化契約係印刷條款，原告或相對人
              人實無變更契約內容可能，故而定型化契約如有過度保護保險公司情
              形時，應以其約定違反公序良俗而無效，本案被告抗辯排除條款等不
　　　　　　　利原告情形，依據民法第２４７－１條、消費者保護法第１２條、最
              高法院７３年第１０次民庭決議類推解釋均認為無效。為特狀請鈞院
　　　　　　　鑒核，賜准判決如原告訴之聲明，實感德便。謹　　　狀
　　　　　　為就　　鈞院９０年度保險字第５９號給付保險金事件，謹依法提出答
　　　　　　　辯事：
                               答辯之生聲明
            一、請求駁回原告之訴
　　　　　　二、訴訟費用由原告負擔
                                答辯理由
　　　　　　一、本件屬於不保範圍
                查本件根據雙方於８５年５月３０日所訂之保險契約（保單號碼０
                ５１３字第８５ＥＣ００００１７），其中承保範圍一，指「被保
                險人之受雇人在保險期間因執行職務發生意外事故遭受體傷或死亡
                ，依法應由被保險人負責賠償而受賠償請求時，本公司對被保險人
                負賠償之責」，根據第二條約定「受雇人之範圍」，「係指在一定
                或不定之期限內，接受被保險人給付之薪津工資而服務勞務年滿十
                五歲之人而言」。在第三條特別不保項第４項「被保險人之承包人
                或轉包人之受雇人之體傷或死亡」不予理賠，第５項「被保險人依
                勞動基準法規定之賠償責任」不賠。有雇主意外責任保險要保書（
                証一）及保險單（証二）為証，合先述明。
             二、本件根據台灣高等法院台南分院８９年重上更（一）字第二六號
　　　　　　 　　確定判決（証三），認為原告應賠償被害人楊昇兒二０八萬六百
　　　　　　　　 ０七元正，其理由為被害人楊昇兒係原告之次承攬人金聖賢企業
　　　　　　　　社所雇用之臨時工（詳原告起訴狀第二頁倒數第二行），該判決認
　　　　　　　　為原告應依勞動基準法第五十九條負補償責任（詳判決書第十四頁
　　　　　　　　第三行）。故本件之被害人並非屬原告之直接受雇人，而係屬於原
                告（即被保險人）之承包人受雇人之體傷，故為保險契約第三條第
                ４項特別不保事項之範圍，又其賠償責任為依勞動基準法５９條之
                補償，更係保險契約第三條第５項特別不保之範圍，故本件原告對
　　　　　　　　第三人之賠償責任非屬保險契約之範圍，原告之請求並無理由。
中　　　華　　　民　　　國　　九十一　　年　　　四　　　月　　　四　　　日
　　　　　　　　　　　　　　　　臺灣高雄地方法院民事第鳳山庭
~B法　官　莊松泉
右正本證明與原本無異。
如不服本判決，應於送達後廿日內，向本院提出上訴狀。
~B書記官　林誠桂
中　　　華　　　民　　　國　　九十一　　年　　　四　　　月　　　八　　　日
